【裁判字號】    89,訴,905
【裁判日期】    890920
【裁判案由】    偽造文書等
【裁判全文】
臺灣桃園地方法院刑事判決                          八十九年度訴字第九五號
    公  訴  人  臺灣桃園地方法院檢察署檢察官
    被      告  甲○○
右列被告因偽造文書等案件，經檢察官提起公訴（八十九年度偵字第八二七二號），
本院判決如左：
    主  文
甲○○意圖為自己不法之所有，而侵占對於業務上所持有之物，處有期徒刑捌月。
中興商業銀行發卡之0000000000000000號之信用卡背面偽造之「丙
○○」署押壹枚及偽造「丙○○」名義之信用卡消費簽帳單特約商店存根聯、銀行存
根聯上偽造之「丙○○」署押共貳枚、及偽造「丙○○」名義之中興商業銀行簽帳單
顧客存根聯壹張，均沒收。
    事  實
一、甲○○係僑鼎保全公司之保全人員，經派駐桃園市○○街十號「雙星報喜大樓」
    擔任警衛，負責大樓住戶之安全及代理住戶收受掛號郵件等業務。於民國八十九
    年五月三十一日下午三時許，甲○○利用其代收住戶丙○○向中興商業銀行（下
    稱中興銀行）所申請換發新卡之卡號0000000000000000號信用
    卡之便，竟基於意圖為自己不法所有之犯意，將所代收而持有之前開信用卡予以
    侵吞入己。復基於意圖為自己不法之所有及行使偽造私文書之犯意，於該信用卡
    背面偽簽「丙○○」署押一枚，並於當日晚間八時三十分許，持前開信用卡前往
    桃園縣中壢市○○路六十六號乙○○所經營之「宏福銀樓」之信用卡特約商店，
    刷卡消費價值新台幣（下同）一萬一千七百四十二元之金手鍊兩條，並於信用卡
    簽帳單上偽造「丙○○」之署押三枚（一式三聯複寫，分別為顧客存根聯、特約
    商店存根、銀行存根聯）而偽造完成三聯丙○○名義之簽帳單私文書，並持其中
    偽造之特約商店存根聯、銀行存根聯交與該特約商店收執而行使之，致該特約商
    店誤信前開偽造之簽帳單存根聯即為丙○○本人已在特約商店消費如簽帳單所載
    之金額，並同意依照信用卡使用規定，一經使用或訂購商品，均按所示之全部金
    額，付款予發卡銀行，使特約商店可轉向發卡銀行請款，而允其簽帳消費，並交
    付上開財物予甲○○，足生損害於中興銀行、特約商店及丙○○本人。嗣於同日
    晚間十時許，甲○○駕駛車號ＶＬＢ－三九九號輕型機車，行經桃園縣中壢市○
    ○路○段二七五號前，經警攔檢盤查，始查悉上情，並當場扣得甲○○前揭所購
    得之金手鍊二條及丙○○所有之信用卡一張。
二、案經桃園縣警察局中壢分局移送台灣桃園地方法院檢察署檢察官偵查起訴。
      理      由
一、右開事實，業據被告甲○○於警訊及本院審理時供認不諱，核與被害人丙○○於
    警訊及本院審理時指訴之情節相符，並經證人即宏福銀樓之負責人乙○○於警訊
    時證述詳確，復有簽帳單影本、信用卡正反面影本各乙紙、贓物領據、保單各二
    紙附卷可稽。本件事證已明，被告犯行洵堪認定，應依法論科。
二、查被告甲○○利用職務之便，將其因業務關係所代收住戶丙○○之前開信用卡予
    以侵占入己，並持以至前開持約商店刷卡消費，同時在信用卡簽帳單以複寫方式
    同時偽造「丙○○」之署押共三枚，而偽造完成三聯「丙○○」名義之簽帳單且
    將該偽造之簽帳單交與上開信用卡特約商店行使而詐得上開財物，核其所為，係
    犯刑法第三百三十六條第二項之業務侵占罪、第二百十六條、第二百十條之行使
    偽造私文書罪、第三百三十九條第一項之詐欺取財罪。又其偽造簽帳單私文書復
    持以行使，偽造私文書之低度行為為高度之行使行為所吸收，不另論罪。被告偽
    造署押為偽造私文書之部分行為，亦不另論罪。被告所犯上開三罪間，有方法結
    果之牽連關係，應從一重之業務侵占罪論處。公訴意旨認被告所犯上開行使偽造
    私文書及業務侵占罪間，犯意各別，應分論併罰，容有誤解，附此敘明。爰審酌
    被告竟利用其職務之機會侵占他人之信用卡刷卡消費圖利、危害社會經濟秩序及
    真正持卡者權益、惟念其所得利益非鉅、犯後坦承犯行態度良好等一切情狀，量
    處如主文所示之刑，以資懲儆。末查被告前因犯竊盜罪，經本院判處有期徒刑三
    月，緩刑三年確定在案，嗣因於緩刑期內再犯毒品危害防制條例案件，經本院以
    八十八年撤緩字第四九號為撤銷緩刑宣告之裁定，有卷附台灣高等法院被告全國
    前案紀錄表可按，是本院認前開所宣告之刑不宜為緩刑之諭知，亦併予敘明。
三、中興商業銀行發卡之0000000000000000號之信用卡背面偽造之
    「丙○○」署押一枚及偽造「丙○○」名義之信用卡消費簽帳單特約商店存根聯
    、銀行存根聯上偽造之「丙○○」署押共貳枚，應依刑法第二百十九條規定宣告
    沒收。另偽造「丙○○」名義之中興商業銀行消費簽帳單顧客存根聯乙張，為被
    告因犯罪所得之物且為被告所有留存收執，業據被告供明在卷，雖未扣案，然尚
    無證據證明業已滅失，爰併依刑法第三十八條第一項第三款之規定宣告沒收。又
    前開顧客存根聯既已宣告沒收，其上之偽造「丙○○」署押乙枚，自無庸再重複
    宣告沒收。再者前開信用卡消費簽帳單之特約商店存根聯及銀行存根聯，雖為供
    被告犯罪所用之物，然已分別為前開特約商店及發卡銀行留存而為渠等所有，依
    法不得宣告沒收。又扣案之金手鍊兩條及前開信用卡一張，雖分別為被告因犯罪
    所得之物及供被告犯罪所用之物，惟已據被害人即宏福銀樓及丙○○分別領回，
    非屬被告所有，有贓物領據二紙在卷可憑，自亦不得宣告沒收，均末此敘明。
據上論斷，應依刑事訴訟法第二百九十九條第一項前段，刑法第三百三十六條第二項
、第二百十六條、第二百十條、第三百三十九條第一項、第五十五條、第二百十九條
、第三十八條第一項第三款，罰金罰鍰提高標準條例第一條前段，判決如主文。
本案經檢察官魏雯祈到庭執行職務。
中      華      民      國      八十九      年      九      月    二十  日
                                臺灣桃園地方法院刑事第三庭
  法  官  林惠霞
右正本證明與原本無異。
如不服本判決，應於判決送達後十日內向本院提出上訴狀( 應附繕本 )，上訴於
臺灣高等法院。
                                     書記官  陳婉婷
中      華      民      國      八十九      年      九    月      二十  日
附錄本案論罪科刑法條：
刑法第二百十六條：
  行使第二百十條至第二百十五條之文書者，依偽造、變造文書或登  載不實事項或
  使登載不實事項之規定處斷。
刑法第二百十條：
  偽造、變造私文書，足以生損害於公眾或他人者，處五年以下有期徒刑。
刑法第三百三十六條第二項：
  對於業務上所持有之物，犯前條第一項之罪者，處六月以上五年以下有期徒，得併
  科三千元以下罰金。
刑法第三百三十九條第一項：
  意圖為自己或第三人不法之所有，以詐術使人將本人或第三人之物交付者，處五年
  以下有期徒刑、拘役或科或併科一千元（已提高十倍為一萬元）以下罰金。


司法院資訊處製作；財團法人民間司法改革基金會備份。
